臺灣苗栗地方法院民事判決　　　　　　　 93年度訴字第354號
原　　　告　丁○○
　　　　　　　　　　　　11號.
訴訟代理人　丙○○
　　　　　　廖宜祥律師
被　　　告　甲○○
　　　　　　　　　　　　號
　　　　　　乙○○
上列二人共同
訴訟代理人　陳由銓律師
上列當事人間請求侵權行為損害賠償事件，經本院刑事庭裁定移
送前來（本院92年度附民第64號），本院於民國94年6 月15日言
詞辯論終結，判決如下：
    主    文
原告之訴及其假執行之聲請均駁回。
訴訟費用由原告負擔。
    事實及理由
壹、程序方面：
一、本件原告經合法通知，未於最後言詞辯論期日到場，核無民
    事訴訟法第386 條所列各款情形，爰依被告甲○○、乙○○
    之聲請，准由其為一造辯論而為判決。
二、按訴狀送達後，原告不得將原訴變更或追加他訴。但擴張或
    減縮應受判決事項之聲明者，不在此限，同法第255 條第1
    項第3 款定有明文。查本件原告原起訴主張被告2 人應連帶
    給付原告新臺幣（下同）4,248,108 元，及自起訴狀繕本送
    達被告翌日起至清償日止之法定遲延利息；嗣本院於民國94
    年1 月5 日言詞辯論期日協同兩造整理爭點時，原告則減縮
    請求聲明為1,400,000 元，及自92年11月22日起至清償日止
    之法定遲延利息（見本院93年度訴字第354 號卷第154 頁，
    減縮土地增值稅及土地買賣價金之請求），此單純訴之聲明
    減縮，核與上述說明相符，應予准許。
貳、實體方面：
一、原告雖未於最後言詞辯論期日到場，然據其前到場之主張為
    兩造曾於83年間就坐落苗栗縣竹南鎮○○段第637 、664 、
    66 5、666 、679 、680 地號等6 筆共有土地請求所有權移
    轉登記事件爭訟，嗣兩造於84年10月27日，在臺灣高等法院
    以84年度重上字第64號當庭成立訴訟上和解，其內容為被告
    甲○○、乙○○應將前述6 筆土地所有之應有部分各39/192
    ，全部移轉登記予原告所有，嗣前述6 筆土地除同段第665
    、666 地號土地尚未移轉登記外，餘均已完成移轉登記。詎
    被告甲○○、乙○○2 人故意損害原告上開移轉所有權登記
    請求權，竟利用不知情之土地代書及地政人員，於91年8 月
    9 日以夫妻贈與之原因，將同段第665 、666 地號土地之應
    有部分各39/192，分別移轉於訴外人胡秀英（即被告甲○○
    之配偶）、曹蓮蓉（即被告乙○○之配偶），原告分於92年
    4 月9 日、同年月14日，向地政機關申請前開土地登記謄本
    始發現上情，遂向臺灣苗栗地方法院檢察署提起毀損債權告
    訴，被告始透過渠等配偶在原告提起本件民事訴訟前將前開
    土地移轉登記為原告所有，渠等毀損債權部分亦經臺灣高等
    法院臺中分院以93年度上易字第1250 號 判決被告2 人有罪
    確定。是被告2 人明知同段第665 、666 地號土地依約應移
    轉所有權登記予原告，竟仍擅自對訴外人林慶順等7 人收取
    上開土地之使用權利金計有1,400,000 元，爰依共同侵權行
    為之法律關係提起本件訴訟，並聲明被告應連帶給付原告1,
    400,000 元，及自92年11月22日起至清償日止之法定遲延利
    息；願供擔保請准宣告假執行。
二、被告2 人則以原告之父丙○○與其叔父林坤旺，於87年間欲
    出售登記原告祖父林金源名義之同段第634 地號土地予訴外
    人彭光明建築大廈，由於彭光明要求賣方須保證該建地具有
    適當對外出入之道路方願購買，原告叔父林坤旺竟未經被告
    2 人同意下，即將當時尚屬兩造共有之同段第664 、665 、
    666 等3 筆土地偽造被告2 人之印文並加蓋於上開3 筆土地
    使用權同意書上，而提供彭光明建築大廈之對外出入道路用
    地。被告2 人並未向林慶順等7 人取得使用土地權利金，原
    告亦未舉證受有何損害，另就林坤旺偽造文書部分業已提出
    刑事告訴，現由臺灣苗栗地方法院檢察署偵查中。並聲明如
    主文第1 項所示。
三、本件依民事訴訟法第271 之1 條、第270 條之1 第1 項第3
    款規定，協同兩造整理並協議簡化爭點及不爭執點，同意就
    本院於94年1 月5 日言詞辯論程序中，兩造參酌本院依職權
    調閱臺灣高等法院臺中分院93年度上易字第1250號刑事卷及
    臺灣高等法院84年度重上字第64號民事卷宗後，協議簡化之
    爭點為主張及辯論（見同上卷第154 頁）。茲兩造所不爭執
    之事項如下：
  (一)坐落苗栗縣竹南鎮○○段第637 、664 、665 、666 、679
    、680 地號等6 筆土地原為兩造所共有，嗣兩造於84年10月
    27日，在臺灣高等法院以84年度重上字第64號請求所有權移
    轉登記事件當庭成立訴訟上和解，其內容為被告甲○○、乙
    ○○應將前述6 筆土地之應有部分各39/192，全部移轉登記
    與原告所有。
  (二)原告取得上開6 筆土地須給付被告2 人共計800,000 元，而
    土地增值稅、代書費及所有規費均由原告負擔，嗣前述6 筆
    土地於原告提起本件訴訟前，均已完成登記予原告。而被告
    2 人除受領原告前開交付之800,000 元和解金外，原告並未
    另交付其他價金予被告2人。
  (三)被告甲○○、乙○○2 人，於91年8 月9 日以夫妻贈與之由
    ，將同段第665 、666 地號土地之應有部分各39/192，分別
    移轉於訴外人胡秀英（即被告甲○○之配偶）、曹蓮蓉（即
    被告乙○○之配偶），嗣經原告向臺灣苗栗地方法院檢察署
    提起毀損債權告訴，被告始透過渠等配偶分將上開土地移轉
    登記為原告所有，被告2 人毀損債權部分亦經臺灣高等法院
    臺中分院以93年度上易字第1250號判決被告2 人有罪確定。
四、本件之爭點即為被告2 人是否向訴外人林慶順7 人收取土地
    權利金1,400,000 元，若有，是否與侵權行為之構成要件相
    當？茲分述如下：
  (一)按當事人主張有利於己之事實者，就其事實有舉證之責任，
    民事訴訟法第277 條前段定有明文。查本件原告主張被告2
    人已從訴外人林慶順等7 人受領1,400,000 元之土地使用權
    利金，然為被告2 人所否認，原告對於此有利於己之事實，
    應積極舉證以實其說，惟原告迄今並未提出任何積極證據供
    本院審酌，原告上開主張是否屬實，已不無疑問。
  (二)次按因故意或過失不法侵害他人之權利者，負損害賠償責任
    民法第184 條第1 項前段定有明文，此侵權行為係指違法及
    不當加損害於他人，與賠償權利人受有損害間，具有相當因
    果關係存在。查縱原告上開所述屬實，然被告2 人收取前開
    土地通行權利金，參諸上開說明，尚與侵權行為之要件未合
    ，且原告究受有何損害迄今並未舉證說明。再者，關於物權
    之取得、喪失及變更，係於債權原因行為外獨立而存在，而
    不動產物權之變動，基於交易安全之考量，除應以不動產讓
    與之書面形式為之外，同時踐行登記公示原則，始發生物權
    變動之效力。本件兩造間於臺灣高等法院84年度重上字第64
    號民事審理中成立訴訟上和解，同意移轉前開土地應有部分
    予原告，此僅具有讓與所有權之合意，若果被告2 人曾於移
    轉登記前向林慶順等7 人取得1,400,000 元，被告2 人登記
    名義上既仍為前開土地之共有人，亦無不法之處。基此，被
    告上開所辯，應屬可取。
五、綜上所述，原告請求被告2 人應連帶負損害賠償責任，惟迄
    今並未積極舉證證明被告2 人有何不法侵害之行為、原告究
    受有何損害，及此二者間具有何相當因果關係。從而，原告
    依據共同侵權行為之法律關係，請求被告2 人應連帶給付原
    告1,400,000 元，及自92年11月22日起至清償日止之法定遲
    延利息，為無理由，應予駁回。又原告既受敗訴判決，其假
    執行之聲請即失所依據，應併予駁回。
六、本件為判決之基礎已臻明確，原告雖主張待偽造文書刑事案
    件偵結後始審理本件之主張，經本院審酌上情後，認與本件
    前開結論無礙，況民事庭得就調查證據之結果逕為判決，不
    受刑案偵審結果拘束，併予敘明。
七、結論，本件原告之訴為無理由，依民事訴訟法第78條，判決
    如主文。
中　　華　　民　　國　　94　　年　　6 　　月　　29　　日
                  民事庭法　官　吳振富
以上正本係照原本作成。
如對本判決上訴，須於判決送達後20日內向本院提出上訴狀
中　　華　　民　　國　　94　　年　　6 　　月　　29　　日
                        書記官　陳玲誼
